【裁判字號】    98,聲,316
【裁判日期】    981118
【裁判案由】    退還溢繳裁判費
【裁判全文】
臺灣板橋地方法院民事裁定               98年度聲字第316號
聲  請  人  乙○○
相  對  人  新海瓦斯股份有限公司
法定代理人  甲○○
上列當事人間請求確認僱關係存在事件，聲請人聲請返還溢收之
訴訟費用，本院裁定如下：
    主  文
聲請駁回。
    理  由
一、按訴訟費用如有溢收情事者，法院應依聲請並得依職權以裁
    定返還之，為民事訴訟法第77條之26第1項所明定。
二、聲請意旨略以：本件聲請人起訴請求(一)確認兩造間勞動契約
    關係存在。(二)相對人應自民國96年5月1日起至同意聲請人給
    付勞務之日止，按月於當月15日給付原告新臺幣（下同）6
    萬610元，及自應給付日起至清償日止，按年息5%計算之利
    息。第一審依民事訴訟法第77條之10及第77條之2第1項但書
    規定，推定權利存續期間至聲請人60歲止（未逾10年），按
    月薪6萬610元計，核定訴訟標的價額為450萬5,343元，聲請
    人進而繳納第一審裁判費4萬5,649元；另就此部分繳納第三
    審裁判費6萬8,473元。然確認僱傭關係存在之訴，依學者見
    解並非一次給付之法律關係，係繼續性契約關係，含薪資給
    付、勞務提供、勞工保險、照顧義務、忠誠義務等種種錯綜
    複雜之法律關係，即非單純追求將來可能薪資利益，亦有勞
    工人格養成及謀生技術提昇功能，應認其訴訟價額不能核定
    ，並依民事訴訟法第77條之12規定以165萬元核計。故本件
    第一審及第三審裁判費聲請人各溢繳2萬8,314元及4萬4,638
    元，爰依民事訴訟法第77條之26規定聲請准予退還訴訟費用
    7萬2,987元等情。
三、按請求於自己生存期內按月給付生活費之訴訟。即係民事訴
    訟費用法第10條所謂因定期給付涉訟，其訴訟標的之價額，
    應以可推知之原告生存期內收入總數為準，可推知之原告生
    存期長於15年者，類推同法第4條之法意，應以1年收入數之
    15倍為準，此項訴訟標的之價額，既已定有計算方法，即非
    不能核定，同法第11條之規定自屬無從適用（司法院院字第
    2189號解釋）；次按定期給付或定期收益之權利有爭執時，
    如定有期間，應以權利之存續期間內權利人將來應收入之總
    額為準，若期間為不確定時，則應推定存續期間因原告之請
    求而依客觀的可受之利益為準（司法院院字第863號解釋參
    照）。查僱傭契約關係（不定期）存在事件，既屬因財產權
    涉訟，聲請人並因僱傭關係存在期內，可按月獲得薪資，自
    屬因定期給付之權利有爭執，並可得推定其權利存續期間至
    60歲（起訴時強制退休年齡），按諸前開說明，自難認其訴
    訟價額無法核定，而有民事訴訟法第77條之12適用。則本件
    依民事訴訟法第77條之10、第77條之2第1項但書規定，推定
    權利存續期間至聲請人60歲止（未逾10年），按月薪6萬610
    元計，核定訴訟標的價額為450萬5,343元，並命聲請人繳納
    裁判費，於法自無違誤。即本件返還訴訟費用之聲請，為無
    理由，應予駁回。
四、依民事訴訟法第77條之26第1項，裁定如主文。
中    華    民    國    98    年    11    月    18    日
                  民事第一庭    法  官  黃信滿
正本係照原本作成
如不服本裁定得於送達後10日內向本院提出抗告狀，並應繳納抗
告費新臺幣1,000元整。
中    華    民    國    98    年    11    月    18    日
                                書記官  林月蓉


司法院資訊處製作；財團法人民間司法改革基金會備份。
